【裁判字號】    98,簡上,47
【裁判日期】    980326
【裁判案由】    恐嚇取財
【裁判全文】
臺灣桃園地方法院刑事判決              98年度簡上字第47號
上  訴  人
即  被   告  甲○○
                      75弄2.
上列上訴人即被告因恐嚇取財案件，不服本院於中華民國97年12
月12日所為之97年度壢簡字第3098號第一審簡易判決（聲請案號
：臺灣桃園地方法院檢察署97年度偵字第21824 號），提起上訴
，本院管轄之第二審合議庭判決如下：
    主  文
上訴駁回。
    事  實
一、甲○○可預見金融機構帳戶提供予姓名年籍不詳之人使用，
    可能幫助不詳之犯罪集團從事財產犯罪行為，作為取得財物
    或財產上之利益之管道，竟基於縱使該人將其帳戶用以從事
    恐嚇取財之財產犯罪行為，亦不違反其本意之幫助犯意，於
    民國97年6 月28日起至同年8 月5 日止間之某日某時，在臺
    灣某不詳之地點，將所保管其妻丙○○之中華郵政股份有限
    公司新坡郵局帳戶（帳號：00000000000000號）之存摺、金
    融卡及金融卡密碼，交付予真實姓名年籍不詳之犯罪集團成
    員使用，藉以幫助該成年人之犯罪集團成員從事財產犯罪之
    犯行。嗣該犯罪集團成員意圖為自己不法之所有，於97年8
    月5 日上午9 時至9 時30分許，撥打電話給乙○○恫稱須依
    指示匯款，否則將宰殺其所飼養之賽鴿，使乙○○心生畏懼
    ，依犯罪集團成員之指示，匯款新臺幣（下同）2,003 元至
    丙○○前開帳戶內。旋由該犯罪集團成員提領一空，嗣經乙○○發覺受騙，報警處理，始悉上情。
二、案經桃園縣政府警察局大園分局報請臺灣桃園地方法院檢察
    署檢察官偵查後聲請以簡易判決處刑。
    理  由
一、訊據被告甲○○固然承認其妻丙○○所有之上開中華郵政股
    份有限公司新坡郵局帳戶存摺、金融卡及金融卡密碼為其所
    保管，惟矢口否認有何幫助恐嚇取財之犯行，辯稱：伊因為
    工作不穩定，以上開帳戶匯款、收款，故將上開帳戶之存摺
    、提款卡放在伊騎乘機車之置物箱內，因伊於97年6 月28日
    發生車禍，該機車損壞而停在路邊，於同年7 月1 日才請車
    行處理該機車，直到警察通知伊上開帳戶遭犯罪集團使用才
    知上開帳戶存摺、提款卡遭竊云云。經查：
（一）被害人乙○○於97年8 月5 日上午9 時至9 時30分許，遭
      犯罪集團成員撥打電話恫稱須依指示匯款，否則將宰殺其
      飼養之賽鴿，使其心生畏懼，而匯出2,003 元至上開帳戶
      等情，業據證人即被害人乙○○於警詢中證述明確（見臺
      灣桃園地方法院檢察署97年度偵字第21824 號偵查卷宗第
      12 、13 頁），證人丙○○亦於警詢中證稱：上開帳戶確
      係伊開戶，但伊已將上開帳戶存摺、金融卡交由被告保管
      等語無誤（見上開偵查卷宗第8 頁），復有被害人乙○○
      提出之匯款明細單附卷可憑，足證被害人乙○○遭詐騙之
      款項，確均匯入上開帳戶內，且該帳戶之存摺及金融卡係
      由被告保管，是被告保管之上開帳戶確有供犯罪集團作為
      實施恐嚇取財犯行之用無訛。
（二）被告雖以前詞情置辯，然查：
   1、按一般人於經常使用之帳戶存摺、金融卡遭竊後，應會立
      即發現且即刻向職司偵查犯罪權限之警察機關報案或向該
      金融機構掛失，以立刻追查竊盜犯嫌或避免自身因金融機
      構帳戶之存摺、金融卡遭竊而受有財產損失或遭他人用以
      供犯罪使用。本件被告既辯稱：「上開帳戶係伊匯款、收
      款所用」，可見上開帳戶對其應屬極為重要且需頻繁使用
      之物，其竟又稱：「該帳戶存摺、金融卡放在機車置物箱
      內，自97年6 月28日發生車禍機車損壞棄置路邊時起至警
      方通知伊上開帳戶遭犯罪集團利用（被害人乙○○係於97
      年8 月6 日報警，有乙○○之警詢筆錄附卷可查，是警方
      通知被告上開帳戶遭犯罪集團使用應係於97年8 月6 日之
      後）前，伊並不知道該帳戶存摺及金融卡遺失」云云。被
      告對於極為重要且頻繁使用之帳戶存摺及金融卡遺失長達
      逾1 個月未發現，亦未向警方報案或向郵局掛失，顯與一
      般常情有違，是被告辯稱其所保管之上開帳戶存摺、金融
      卡是放置在機車置物箱內，隨該機車損壞棄置路邊，直到
      警方通知上開帳戶遭犯罪集團使用才知遺失云云，並不可
      採信。
   2、又衡諸一般金融交易常情，私人所有之金融機構帳戶存摺
      及金融卡，具有高度屬人性，除非係本人或本人所授權之
      人，得以出示本人之印鑑或使用金融卡時輸入正確之密碼
      之際，可正確使用外，其他人均無法任意使用，此乃為維
      護金融秩序、交易安全而設之保護措施。又按郵局目前之
      金融卡均附加晶片功能，其密碼至少為六位數以上，難以
      在三次按密碼試誤之機會下破解。本件被告雖辯稱：其將
      密碼「950103」記載在筆記本內，該本筆記本也與上開帳
      戶之存摺、金融卡一起放置在機車置物箱內云云。然查，
      被告既迭於偵查及審理中能明確陳述上開金融卡之密碼（
      見上開偵查卷第21頁、本院卷第26頁），顯見其能確能記
      憶該密碼，實無必要將能記憶之密碼記載在筆記本內，是
      其辯稱有將金融卡密碼記載在筆記本上是否屬實，已甚有
      可疑。況且，被告自承該筆記本只是一般之筆記本，並無
      何特別有價值之處（見本院卷第26頁），是該無財產價值
      之筆記本應無遭竊取之可能，且竊賊更無可能在竊取被告
      機車置物箱內財物時，即知金融卡密碼記載在被告所述之
      筆記本內，要同時竊取存摺、金融卡及筆記本，從而，被
      告此部分所辯亦顯悖於常情，無足憑採。是被告應有將上
      開帳戶金融卡之密碼告知他人。綜上，應可推論被告確有
      將其上開帳戶存摺、金融卡及密碼交予他人。
（三）按金融存款帳戶，事關存戶個人財產權益之保障，與存戶
      之金融卡、密碼結合，其專屬性、私密性更形提高，一般
      人均有妥為保管存摺、金融卡、密碼，以防止被他人冒用
      之認識，縱有特殊情況偶有將存摺、金融卡、密碼交付他
      人之需，亦必深入瞭解其用途後再行提供以使用，若落入
      不明人士手中，極易被利用為取贓之犯罪工具，恆係吾人
      日常生活經驗與事理之然；且金融帳戶為個人理財之工具
      ，申請開設金融帳戶並無任何特殊限制，一般民眾皆可以
      存入最低開戶金額之方式申請開戶，個人亦可在不同金融
      機構申請多數存款帳戶使用，並無困難，此乃眾所週知之
      事實，則依一般人之社會生活經驗，苟見非親非故之人不
      以自己名義申請開戶，反而以出價蒐購或租用之方式向他
      人蒐集金融機構帳戶供己使用，衡情當知悉蒐集金融帳戶
      者，係將所蒐集之帳戶用以從事財產犯罪。況現今社會上
      ，詐騙者蒐購人頭帳戶，持以作為信貸、手機簡訊詐欺之
      事，常有所聞，提供甚或出賣、出借帳戶與非親非故之人
      ，受讓人係為從事財產犯罪，已屬人盡皆知之事。查本案
      被告對於存摺、金融卡及密碼等有關個人財產、身分之物
      品，將淪落於不明人士手中，極易被利用為與財產有關之
      犯罪工具，竟願交付其所有上開帳戶之存摺、金融卡，並
      將密碼告知與其身分上不具任何關係之人，其主觀上顯然
      對於該帳戶將作為不法使用，應有所認知，而客觀上亦有
      幫助恐嚇取財之行為，殆無疑義。
（四）綜上所述，被告上開所辯，屬卸責之詞，不足採信，本案
      事證明確，被告犯行，洵堪認定。
二、核被告所為，係犯刑法第346 條第1 項、第30條第1 項之幫
    助恐嚇取財罪。被告係幫助他人犯罪，爰依刑法第30條第2
    項之規定，按正犯之刑減輕之。原審認被告罪證明確，引用
    刑事訴訟法第449 條第1 項前段、第3 項、第454 條第2 項
    、刑法第30條第1 項前段、第2 項、第346 條第1 項、第41
    條第1 項前段，刑法施行法第1 條之1 第1 項、第2 項前段
    ，並審酌被告提供帳戶存摺、金融卡及密碼，供他人掩飾犯
    罪所得，助長恐嚇取財之氣焰，使犯罪者得以順利取得恐嚇
    取財所得之財物，危害財產交易安全，及被告犯後否認犯行
    之態度等一切情狀，量處被告有期徒刑4 月，併諭知易科罰
    金之折算標準，經核認事用法均無違誤，量刑亦屬妥適，應
    予維持。被告上訴意旨猶以前揭情詞否認犯行云云，指摘原
    判決不當，為無理由，應予駁回。
據上論斷，應依刑事訴訟法第455 條之1 第1 項、第3項、第368
條，判決如主文。
本案經檢察官楊凱真到庭執行職務。
中    華    民    國    98    年    3     月    26    日
                  臺灣桃園地方法院刑事第八庭
                      審判長法  官  林惠霞
                            法  官  張瓊華
                            法  官  張明儀
以上正本證明與原本無異。
不得上訴。
                            書記官  邱仲騏
中    華    民    國    98    年    3     月    26    日


司法院資訊處製作；財團法人民間司法改革基金會備份。
